【裁判字號】    90,易,673
【裁判日期】    900604
【裁判案由】    恐嚇取財
【裁判全文】
臺灣台中地方法院刑事判決                              九十年易字第六七三號
    公  訴  人  臺灣臺中地方法院檢察署檢察官
    被      告  丁  ○
    選任辯護人  羅豐胤
                張皓帆
                黃幼蘭
右列被告因恐嚇取財案件，經檢察官提起公訴（八十九年度偵字第一一三二九號），
本院判決如左：
    主      文
丁○意圖為自己不法之所有，以恐嚇使人將本人之物交付，未遂，累犯，處有期徒刑
陸月，如易科罰金，以參佰元折算壹日。
    事      實
一、丁○前於民國（下同）七十八、八十一年間有二次詐欺罪之犯罪紀錄。又因妨害
    自由案件，經本院判處有期徒刑三月，八十五年五月十八日確定，甫於八十五年
    六月十四日執行完畢。猶不知悔改，其於八十九年三月間欲向乙○○頂讓位於台
    中市○○區○○路七二號之八之二號之「東方快站」泡沫紅茶店，再視是否有利
    潤轉頂讓於他人，然因其此方面之業務不甚熟悉，乃經由己○○之介紹甲○○，
    請甲○○代為估價吳女所開之價格是否合理，嗣丁○因故未頂讓該店。同年四月
    十二日丁○發現上開「東方快站」泡沫紅茶店，已更名為「糖朝奶舖」重新開幕
    ，並由甲○○擔任該店店長。丁○因認甲○○自行頂讓，或其與他人合夥經營該
    店，而心生不快，即多次要求甲○○應給付原預估利潤之二分之一即至少新台幣
    （下同）十萬元，惟遭甲○○拒絕，丁○遂於八十九年四月十五日下午九時許，
    與己○○等人至「糖朝奶鋪」找甲○○，甲○○即與丁○同至台中市○○路六十
    巷三十七號乙○○所合夥經營之「大德安養中心」找乙○○，希望乙○○代為解
    釋。然未能為丁○所接受，丁○並出手毆打甲○○之右臉頰及右耳（此部分未據
    告訴）。翌日（即四月十六日）下午七時三十分許，甲○○與丁○在己○○位於
    台中市○○街一三八號住處協調，丁○竟基於意圖為自己不法所有之犯意，向甲○○表示，因該店係其介紹的，甲○○必須給予介紹費新台幣（下同）十萬元，
    並恐嚇稱：「若於五月五日前未依約給錢，你台中市就不要住，離台中市遠一點
    ，我準備要開（意味開槍），將你埋掉」等語，並接續於五月四日、十日甲○○
    打０９３２—５５２８８７之電話予丁○央求寬限付款事宜時，丁○仍向甲○○
    恐嚇稱：「．．．外面社會事，不可以斬稻尾，我已經對你很好，也給你很方便
    了，我跟你要這些介紹費不過份，你認為我恐嚇你，你去報案，很簡單，或是要
    叫兄弟出來處理打架相殺也沒關係，你盡量啊看你有幾條命．．．，今天晚上的
    事情你沒跟我圓滿處理的話，你若不相信，三天內我保證你會出事．．．」等語
    ，致甲○○心生畏懼，乃報警處理，並虛與委蛇稱願於五月十一日先付六萬元。
    俟丁○依約於五月十一日零時四十分許，前往上開「糖朝奶舖」泡沫紅茶店，向
    甲○○索得六萬元之際，經警當場查獲，始未得逞。
二、案經甲○○訴由臺中市警察局移送台灣台中地方法院檢察署檢察官偵查起訴。
    理      由
一、訊據被告丁○矢口否認涉有右揭恐嚇取財之犯行，辯稱：訴外人乙○○欲出讓「
    東方快站」泡沫紅茶店，伊本欲自己頂讓經營，惟不諳經營之方式，乃委由告訴
    人甲○○代為估價，並與告訴人約定無論上開紅茶店有無頂讓出去，告訴人均應
    給予十五萬元（即原預估三十萬元）之一半之利潤，詎甲○○私私下另與洪劼暘
    合夥，由洪劼暘出面與乙○○洽商入夥，再名義上由洪劼暘另聘告訴人為店長，
    共享經營利益，嗣經告訴人要求減少五萬元為十萬元，經伊同意。是告訴人自己
    答應要給予十萬元，而嗣後反悔，伊並無不法之意圖。至上開伊對告訴人之言詞
    ，非伊要恐嚇告訴人，而係一時的氣話，告訴人亦未因此而心生畏懼云云。經查
    ，告訴人已否認有與被告間有被告上開所稱不論上開紅茶店有無頂讓出去，均給
    付予被告十萬元之協議。被告對於其與告訴人間有此協議亦無法證明。被告雖稱
    ：八十九年四月十五日伊與告訴人去己○○住處，即再談此協議等語。惟己○○
    予本院審理時已稱：「伊（指己○○）沒有聽到上開的談話內容」等語（見本院
    九十年四月二十三日理筆錄）。衡諸常情，告訴人甲○○既係受被告之委託代為
    估價上開「東方快站」泡沫紅茶店，並無理由如被告所稱：「不論該店有無頂讓
    告訴人均應給伊十萬元」之理。是被告上開所稱顯與常情不符，有違一般經驗法
    則，所辯不足採信。是被告對於告訴人並無債權請求權，而有不法之意圖甚明。
    又參諸，被告於八十九年四月十五日下午九時許，於台中市○○路六十巷三十七
    號乙○○所合夥經營之「大德安養中心」毆打告訴人乙情，業據告訴人指述明白
    。核與「大德安養中心」合夥經營人之一戊○○於審理中證述情節相符（見九十
    年五月七日審理筆錄）。並參酌乙○○於審理中證稱：「八十九年四月十五日下
    午九時許，在大德安養中心有聽到很吵雜的聲音，對方好幾個人（指被告方面）
    」。（本院九十年四月九日審理筆錄）。足見被告係因告訴人已拒絕被告之要求
    ，被告始對告訴人為上開「若於五月五日前未依約給錢，你台中市就不要住，離
    台中市遠一點，我準備要開（意味開槍），將你埋掉」、「．．．外面社會事，
    不可以斬稻尾，我已經對你很好，也給你很方便了，我跟你要這些介紹費不過份
    ，你認為我恐嚇你，你去報案，很簡單，或是要叫兄弟出來處理打架相殺也沒關
    係，你盡量啊看你有幾條命．．．，今天晚上的事情你沒跟我圓滿處理的話，你
    若不相信，三天內我保證你會出事．．．」等語甚明。足證被告亦有獲利（即所
    有）之意圖。由此足認，被告係不滿告訴人於該店工作，而認被告應付伊所謂的
    仲介費甚明。次查，告訴人係於八十九年九月二十日以後始向丙○○頂讓包括上
    開「東方快站」在內之二間泡沫紅茶店，而此期間告訴人均係受僱於丙○○乙情
    ，已據丙○○於審理中證稱明白（見本院九十年四月二十三日審理筆錄）。並有
    丙○○所提出之轉讓書影本三紙、收據乙紙（均核與原本相符），在卷可稽（均
    見審理卷內）。是雖告訴人於審理中稱：「當時有約定如果我（指告訴人）是經
    營者，要給被告傭金（但沒約定多少）」等語。然於八十九年五月間告訴人既非
    經營者，則被告亦無民事上之債權請求權已明，是此不足為被告有利之認定，併
    予敘明。
二、按稱「恐嚇」者，係指以將來之惡害通知被害人，使其生畏怖心之謂，受恐嚇人
    尚有自由意志之謂（四十九年台上字第二六六號、六十七年台上字第五四二號判
    例要旨參照）。查被告既無民事上債權之請求權，並於八十九年四月十五日即曾
    毆打告訴人，已於如前述，則於翌日及嗣後向告訴人為上開惡害之通知，已足使
    告訴人心生恐懼，要可認定。告訴人之自由、財產法益顯已受被告侵害。被告上
    開所辯：伊上開所言係氣話，告訴人不因此而心生畏懼云云。亦不足採信。此外
    ，復有被告所立之「仲介費」收據乙紙可憑（見台灣台中地方法院檢察八十九年
    度偵字第一一三二九號偵查卷第三十四頁）。是以本件事證明確，被告犯行堪予
    認定。
三、次按，刑法第三百四十六條第一項之恐嚇罪係以使人生畏怖心而交付財物為成立
    要件，如交付財物並非因畏怖心所致，而係出於憲警便利破案之授意，仍應本其
    恐嚇而未得財之行為，以未遂論科。（最高法院四十三年度台上字第四五七號、
    四十二年度台上字第四四○號判例要旨參照）。查被告已將前開恐嚇取財言語通
    知告訴人，且已依約前往取款，惟因告訴人及時報警查獲，始未得手之行為，核
    其所為，係犯刑法第三百四十六條第三項、第一項之恐嚇取財未遂罪。被告先後
    以恐嚇言語索財之行為，係基於同一恐嚇取財犯意下之接續行為，僅係侵害一個
    法益，只論以一罪。又被告因妨害自由案件，經本院判處有期徒刑三月，八十五
    年五月十八日確定，甫於八十五年六月十四日執行完畢之事實，有台灣台中地方
    法院檢察署刑案資料查註紀錄表及台灣高等法院被告全國前案紀錄表各乙份在卷
    可憑，其於五年以內再犯本件有期徒刑以上之罪，為累犯，應依刑法第四十七條
    之規定，加重其刑。被告已著手恐嚇取財行為之實施，未生使被害人因畏怖交付
    財物之結果，為未遂犯，爰依刑法第二十六條前段之規定，按既遂犯之刑度減輕
    其刑。上述加重減輕原因，乃先加後減。爰審酌被告能前七十八、八十一年間有
    二次詐欺罪之犯罪紀錄，此有上開刑案資料查註紀錄表及被告全國前案紀錄表可
    稽，其再犯本件犯行，足見不知檢束行為，犯罪之動機、目的、手段、被害人所
    受損害程度尚輕，及被告犯罪後態度等一切情狀，量處如主文所示之刑。
四、再按刑法第四十一條第一項，業經九十年一月十日修正公布為「犯最重本刑為五
    年以下有期徒刑之刑之罪，而受六個月以下有期徒刑或拘役之宣告，因身體、教
    育、職業、家庭之關係或其他正當事由，執行顯有困難者，得以一元以上三元以
    下折算一日，易科罰金。但確因不執行所宣告之刑，難收矯正之效，或難以維持
    法秩序者，不在此限」，已於同年一月十二日生效。是本院乃併為諭知易科罰金
    之折算標準，併予敘明。
據上論斷，應依刑事訴訟法第二百九十九條第一項前段，刑法第三百四十六條第三項
、第一項、第四十七條、第二十六條前段、第四十一條第一項，罰金罰鍰提高標準條
例第一條前段、第二條，判決如主文。
中      華      民      國      九十    年      六      月      四      日
                                        臺灣臺中地方法院刑事第三庭
                                            法  官  陳  添   喜
右正本證明與原本無異。
如不服本判決，應於送達後十日內向本院提出上訴狀（須附繕本），上訴於台灣高等
法院台中分院。
                                            書記官
中      華      民      國      九十    年      六      月      四     日
附錄論罪科刑法條全文：
刑法第三百四十六條：
意圖為自己或第三人不法之所有，以恐嚇使人將本人或第三人之物交付者，處六月以
上、五年以下有期徒刑，得併科一千元以下罰金。
以前項方法得財產上不法之利益，或使第三人得之者，亦同。
前二項未遂犯罰之。


司法院資訊處製作；財團法人民間司法改革基金會備份。
